【裁判字號】    92,訴,132
【裁判日期】    920717
【裁判案由】    侵權行為損害賠償
【裁判全文】
臺灣花蓮地方法院民事判決  九十二年度訴字第一三二號
    原      告  甲○○
    訴訟代理人  邱秀香
    被      告  丁○○
    被      告  丙○○○○○○.
    訴訟代理人  乙○○
右當事人間請求損害賠償事件，本院判決如左：
    主      文
被告應連帶給付原告新台幣玖萬陸仟壹佰柒拾壹元，及自民國九十二年六月十日起至
清償日止，按年息百分之五計算之利息。
原告其餘之訴駁回。
訴訟費用由被告連帶負擔百分之十五；餘由原告負擔。
本判決第一項於原告以新台幣參萬貳仟元供擔保後，得假執行。
原告其餘假執行之聲請駁回。
    事      實
甲、原告方面：
一、聲明：(1)被告應連帶給付原告新台幣六十三萬零五百五十八元，及自起訴狀繕本
    送達翌日即九十二年六月十日起至清償日止，按年息百分之五計算之利息。(2)願
    供擔保，請准宣告假執行。
二、陳述：被告丁○○以其所有計程車，靠行於黃惠君經營之富里汽車行，於民國九
    十一年九月八日下時四十分許駕駛Ｎ二─四二六號營業自小客車，沿花蓮縣花蓮
    市○○路二七三巷三弄由西往東方向行駛，途經該弄與建林街交岔路，屬左轉車
    ，未禮讓原告所騎乘之ＷＹＹ─五六五號機車先行，而發生撞擊，致原告受有腦
    震盪伴有暫時性意識喪失及腦震盪徵候群等傷害，爰依民法第一百八十四條第一
    項之規定請求被告丁○○負損害賠償責任，並依民法第一百八十八條第一項之規
    定，請求被告丁○○之僱用人黃惠君連帶負損害賠償責任，原告依民法第一百九
    十二條第一項、第一百九十五條第一項之規定請求被告連帶賠償各項損害金額為
    (1)醫療費用八千四百零八元。(2)特別看護費五千元。(3)住院雜支費二千元。(4)機
    車修理費七千一百五十元（減縮為二千五百元）。(5)工作損害金一十萬八千元。
    (6)精神慰撫金五十萬元。合計六十三萬五百五十八元及法定遲延利息。
三、證據：提出醫療費收據、特別看護費收據、機車修理費收據、薪資所得稅單、台
    灣省車輛行車事故覆議鑑定委員會覆議意見書、財團法人佛教慈濟綜合醫院診斷
    證明書、機車行車執照、駕駛執照等影本各一份為證據。
乙、被告方面：
壹、被告賜興方面：
一、聲明：認諾住院雜支費二千元及機車修理費二千五百元，其餘請求駁回原告之訴
    。
二、陳述：對於上開時、地駕駛Ｎ二─四二六號營業自小客車，撞擊原告所騎乘之Ｗ
    ＹＹ─五六五號機車，致原告受有腦震盪伴有暫時性意識喪失及腦震盪徵候群傷
    害之事實，並不爭執，惟辯稱：車禍責任經過鑑定，雙方均有過失責任，對於原
    告請求之金額中之住院雜支費二千元及機車理費二千五百元，同意給付給原告不
    計算過失比率，其餘工作損失同意九千元但依過失比率計算，對醫療費八千四百
    零八元及特別看護費五千元部分並不爭執，但不同意精神慰撫金之給付等語資為
    抗辯。
貳、被告富里車行即黃惠君方面：
一、聲明：駁回原告之訴。
二、陳述：對於原告所主張被告丁○○駕駛肇事之事實及醫療費用之計算均不爭執，
    但以黃惠君雖是丁○○的老闆，名義上丁○○是受僱開其所經營之富里計程車行
    駕駛程車行，然丁○○只是靠行而已，實際上應該不是受僱我們車行，而且丁○
    ○肇事時沒有跟車行講，車禍責任鑑定的結果，也沒有告訴車行等語置辯。
三、證據：富里車行寄發給丁○○之存證信函一紙、富里車行與丁○○訂定之花蓮縣
    計程車客運業自備車輛參與經營契約書一份為證。
    理      由
一、本件兩造對於被告丁○○以其所有計程車，靠行於黃惠君經營之富里汽車行，於
    上開時、地屬左轉車，未禮讓原告所騎乘之ＷＹＹ─五六五號機車先行，而發生
    撞擊，致原告受有「頭部四公分撕裂傷，左腰、腳擦傷、腦震盪」之事實，並不
    爭執，兩造間僅就系爭車禍所產生之損害應由何造負擔過失責任比例若干，及原
    告請求之各項費用以若干為適當等事項存有爭執，是以，本院茲就各該爭點逐一
    進行審究。
三、兩造之過失責任：按行車速度，行經無號誌之交岔路口，應減速慢行，作隨時停
    車之準備；汽車行駛時，駕駛人應注意車前狀況及兩車併行之間隔，並隨時採取
    必要之安全措施；車輛如同為直行車或轉彎者，左方車應暫停讓右方車先行，道
    路交通安全規則第九十三條第一項第三款、第九十四條第三項、第一百零二條第
    一項第二款分別定有明文。被告為職業駕駛人，自應熟稔上開規定，惟其駕車行
    經上開無號誌交岔路口時，應注意並注意，竟疏未注意，左方車未暫停讓右方車
    先行，以致肇事，其有過失甚明，且為肇事之主因，本件送請台灣省車輛行車事
    故覆議鑑定委員會覆議鑑定結果，亦同此認定，此有原告提出之該會九十二年二
    月七日府覆議字第九一二九八一號函附之鑑定書在卷可按。惟本件原告騎車行經
    肇事地之無號誌路口時，疏未注意減速慢行，作隨時停車之準備，而仍以相當速
    度行駛，且又未注意車前狀況，致遇有狀況煞避不及與左方駛來之被告所駕駛之
    車輛發生肇事，為肇事之次因，亦有前開覆議鑑定書可按，是兩造對本件車禍之
    發生均具有過失，且均具有相當因果關係。本院斟酌原告當時係右方車，具有優
    先路權，被告未禮讓原告先予通過，其過失情節顯然較大，爰認被告之過失比例
    以百分之七十，原告之過失比例為百分之三十為適當。
四、被告黃惠君雖抗辯被告丁○○只是靠行的計程車司機而已，實際上應該不是車行
    的受僱人，而且丁○○肇事時沒有跟車行講，車禍責任鑑定的結果，也沒有告訴
    車行云云。按目前在台灣經營交通事業之營利私法人，接受他人靠行（即出資人
    以該交通公司之名義購買車輛，並以該公司名義參加營運），而向該靠行人（即
    出資人）收取費用，以資營運者，比比皆是，此為週知之事實。是該靠行之車輛
    ，在外觀上既屬該交通公司所有，乘客又無從分辨該車輛是否他人靠行營運者，
    則乘客於搭乘時，祇能從外觀上判斷該車輛係某交通公司所有，該車輛之司機即
    係受僱為該交通公司服勞務。按此種交通企業，既為目前台灣社會所盛行之獨特
    經營型態，則此種交通公司，即應對廣大乘客之安全負起法律上之責任。蓋該靠
    行之車輛，無論係由出資人自行駕駛，或招用他人合作駕駛，或出租，在通常情
    形，均為該交通公司所能預見，苟該駕駛人係有權駕駛（指非出自偷竊或無權占
    有後所為之駕駛），在客觀上似應認其係為該交通公司服勞務，而應使該交通公
    司負僱用人之責任，方足以保護交易之安全。經查，被告富里車行及丁○○既自
    認為肇事車輛靠行營業名義人及車主，且被告丁○○所駕駛之計程車，既登記為
    被告富里車行名義所有，車輛上又標明富里車行名稱，則被告丁○○駕車在外載
    客營業，在外觀上足認其係為富里車行執行駕車職務。應認富里車行為丁○○之
    形式上僱用人，應對被告丁○○侵權行為所生之損害，與丁○○負連帶賠償責任
    ，被告富里車行之辯解自不可採。
五、按因故意或過失，不法侵害他人之權利者，負損害賠償責任；不法侵害他人之身
    體、健康、名譽、自由、信用、隱私、貞操，或不法侵害其他人格法益而情節重
    大者，被害人雖非財產上之損害，亦得請求賠償相當之金額；受僱人因執行職務
    ，不法侵害他人之權利者，由僱用人與行為人連帶負損害賠償責任，民法第一百
    八十四條第一項、第一百九十五條第一項、第一百八十八條第一項分別定有明文
    。查被告丁○○不法侵害原告之身體，既經認定，其餘被告復為被告富里車行為
    被告丁○○之僱用人，對於原告因而所受之損害，自應負連帶賠償責任。原告請
    求被告賠償費用，是否應予准許，分述如次：
（一）醫療費元部份：原告就醫所支付之醫療費，依原告所受傷害及各收據載明醫療
      費別，自屬治療上之必要費用，且為被告等所不爭執，共計八千四百零八元，
      應由被告連帶賠償原告。
（二）特別看護費五千元部分：原告所支出之看護費用每日一千元，共五日，共計五
      千元，原告業據提出收據以為證明，核與原告提出之財團法人佛教慈濟慈綜合
      醫院診斷書上所記載九十一年九月八日住院，九月九日出院院；行政院衛生署
      花蓮醫院診斷證明書記載九十一年九月十日住院至九十一年九月十三日出院，
      合計原告在二醫院共住院五日，其支出之看護費用五千元，自屬必要費用，亦
      為被告所不爭執，應由被告連帶賠償。
（三）住院雜支費二千元部分：原告表示因車禍住院期間，所增加之日常費用共二千
      元，被告對此部分表示用意，有筆錄可按，應認亦屬必要費用，應由被告連帶
      賠償。
（四）工作損害十萬八千元部分：原告主張自九十一年九月八日發生車禍後，至九十
      二年二月八日止，共計半年無法工作，其每月薪資一萬八千元，其工作損失共
      十萬八千元一節，固提出志豐土木包工業有限公司之證明書一紙為證。惟查依
      原告所提出之三紙受傷診斷證明書上之記載，原告於九十一年九月八日受傷住
      院後，於同年月十三日出院（二家醫院），其後僅於同年十月二十三日及十二
      月八日各門診一次，其餘期並無住院或就醫，而觀原告所受之傷勢為「頭部四
      公分撕裂傷，左腰、腳擦傷、腦震盪」等情，均非嚴重傷勢，而腦震盪僅住院
      五日即回家休養，並無後遺症，應認其休養期間以一個月為適當，其餘期間即
      無法證明其確實因傷而無法工作，因此原告之請求工作損失以一個月薪資一萬
      八千元為合理，逾此金額之請求即無理由。
（五）慰撫金五十萬元部分：本院審酌原告所受之傷勢非重、住院日數所受之精神傷
      害，及被告應負之過失責任程度，並考量原告之年齡二十餘歲，受傷時之工作
      為土木包工業之業務助理等情，認原告請求慰撫金五十萬元仍嫌過，高爰認此
      項金額於十萬元為適當。
（六）機車修理費七千一百五十元部分：原告之機車因本件車禍受損送修，共支出修
      理費（包括更換零件有：前叉、前輪鋼圈、手柄蓋、手柄後蓋、前保條、左邊
      軌、後視鏡、左剎車把手；ＣＣＩ機油、車台板正）共計七千一百五十元，其
      中除車台板正費二千二百元及ＣＣＩ機油一百五十元，非零件費外，其餘均為
      零件更換費用計五千一百元之事實，已提出估價單一紙為證，然原告所騎之該
      機車為一九九八年八月出廠（原告所提出之行車執照）至車禍發生時之車齡為
      四年又一月（即四十九個月），經財考財政部所頒布之動產耐用年限，機車屬
      動產為五年，故扣除折舊後所殘餘之修理費中之零件更換價值為一千六百二十
      九元（【{5100－ (5100 (5+1)}x49 60=3471】，【0000－0000=1629】），加
      計非零件費用之車台板正費二千二百元及機油一百五十元，計算結果，合理之
      修理費應為三千九百七十九元，是原告請求逾此金額之部分，即無理由。
六、綜上所述，本院認被告等應連帶負擔之過失比例為百分之七十，是被告就上開各
    項金額僅負擔七成即已足，就上開總金額十三萬七千三百八十七元（即八千四百
    零八元＋五千元＋二千元＋一萬八千元＋十萬元＋三千九百七十九元）負擔百分
    之七十，為九萬六千一百七十一元，其餘部分原告之過失係屬其與有過失之對己
    責任，自不得再對被告請求。故原告依據民法侵權行為及僱用人之連帶損害賠償
    之規定，請求被告等連帶損害賠償，於九萬六千一百七十一元，及自九十二年六
    月十日起至清償日止，均按年息百分之五計算之利息，為有理由，應予准許，逾
    此部分之請求，即屬無據，應予駁回。
七、本件原告勝訴部分，原告及被告均陳明願供擔保，聲請宣告假執行，經核其勝訴
    部分，核無不合，爰酌定相當之擔保金額宣告之；其餘假執行之聲請，因訴之駁
    回而失所附麗，不予准許。
七、據上論結，本件原告之訴為一部有理由，一部無理由，依民事訴訟法第七十九條
    但書、第八十五條第二項、第三百九十條第二項，判決如主文。
中      華      民      國    九十二    年      七      月    十七      日
                              臺灣花蓮地方法院民事庭
~B法      官  吳順龍
右為正本，係照原本作成。
如對本判決不服，應於送達後廿日內，向本院提出上訴狀（應抄附繕本）。
~B法院書記官  陳賜福
中      華      民      國    九十二    年      七      月    十七      日


司法院資訊處製作；財團法人民間司法改革基金會備份。
